---
main_topsize: 0 #percent coverage of the poster
main_bottomsize: 0.09
poster_height: "120cm"
poster_width: "90cm"
body_textsize: "46px"
#ESSENTIALS
title: '**Adaptação e Validação da Escala de Crenças e Atitudes Disfuncionais sobre o Sono (CADS-16)**'
author:
  - name: '**Marwin M. I. B. Carmo**'
    affil: 1
    main: true
    #orcid: '0000-0002-1099-3857'
    #twitter: marwincarmo 
    email: marwin@usp.br
  - name: Renatha El Rafihi Ferreira
    affil: 1
    main: true
    email: 'rerafihi@usp.br'
affiliation:
  - num: 1
    address: Instituto de Psiquiatria, Faculdade de Medicina da Universidade de São Paulo
# Main Colour Scheme
primary_colour: "#024F84"
secondary_colour: "#C00000"
body_bgcol: "#ffffff"
#---POSTER BODY OPTIONS---#
reference_textsize: "32px"
caption_textsize: "32px"
affiliation_textsize: "32px"
#Column
column_numbers: 2
#Main Section
main_fontfamily: "PT Sans"
main_textalign: "left"
main_textsize: "180px"
main_textalpha: "cf"
#main_findings:
#  - "Preliminary evidence for a new measure \nof **Sleep Acceptance**: a promising tool for clinicians and researchers."
main_textcol: "#ffffff"
logoleft_name: img/fapesp-white.png
logoright_name: img/ipq-white3.png
logocenter_name: img/qrcodeCADS.svg
output: 
  posterdown::posterdown_betterport:
    highlight: NULL
    self_contained: false
    pandoc_args: --mathjax
    number_sections: false
    template: custom_template.html
bibliography: ext/references.bib
link-citations: true
csl: ext/apa7.csl
#nocite: '@*'
---

```{r, include=FALSE}
knitr::opts_chunk$set(echo = FALSE,
                      warning = FALSE,
                      tidy = FALSE,
                      message = FALSE,
                      fig.align = 'center',
                      out.width = "100%")
#options(knitr.table.format = "html") 
#options(kableExtra.html.bsTable = T)
```

```{r}
library(lavaan)
library(dplyr)
library(semTools)
library(semPlot)
library(weights)
library(kableExtra)
library(ggplot2)
library(bootnet)
```


```{r dataset-cfa, warning=FALSE, message=FALSE, echo=FALSE}
## read full dataset
mydata <- read.csv("G:/Documentos/ProjetosR/papers/dbas16_br/data/data.csv")

## select answers from arm 1
dbas <- mydata |> 
  dplyr::filter(redcap_event_name == "elegibilidade_arm_1",
                ## exclude previously identified outliers and duplicates
                !record_id %in% c(1446, 2152, 2611, 1683, 1588, # outliers
                                  2562, 1766, 2972, 2681, 430, 2559, 3053, 540 , 522 , 3698)) |>  # dupes
  dplyr::mutate(group = dplyr::case_when(
    dsm_1 == 0 &
    dsm_2 == 0 &
    dsm_3 == 0 &
    dsm_4 == 0 &
    dsm_5 == 0 &
    isi_total < 8 ~ "good_sleepers",
    TRUE ~ "bad_sleepers")) |> 
  dplyr::select(record_id, paste0("dbas16_", 1:16), group, isi_total, hads_depression, hads_anxiety) |> 
  dplyr::filter(!dplyr::if_all(dplyr::starts_with("dbas16_"), ~ is.na(.))) |> 
  # median inputation for one participant that left one item unanswered
  dplyr::mutate(dbas16_10 = tidyr::replace_na(dbas16_10, 7))
```

```{r cfa-model-2}
mod_dbas_mi <- '
CON =~ dbas16_5 + dbas16_7 + dbas16_9 + dbas16_12 + dbas16_16
PRC =~ dbas16_3 + dbas16_4 + dbas16_8 + dbas16_10 + dbas16_11 + dbas16_14
EXP =~ dbas16_1 + dbas16_2
MED =~ dbas16_6 + dbas16_13 + dbas16_15
dbas16_3 ~~  dbas16_4
dbas16_6 ~~ dbas16_15
'

# Model fit with MLM estimator, assuming data as continuous
fit_mlm_mi <- lavaan::cfa(model = mod_dbas_mi,
                           std.lv = TRUE, estimator = 'MLMV', data = dbas[,2:17])
```

```{r internal-consistency}
omegas <- readRDS("G:/Documentos/ProjetosR/papers/dbas16_br/output/omegas.rds") |> 
  tibble::enframe() |> 
  tidyr::unnest_wider(value) |> 
  dplyr::transmute(omega = paste0(rd(est, 3), " [", rd(ci.lower, 3), ", ", rd(ci.upper, 3), "]"))


alphas <- readRDS("G:/Documentos/ProjetosR/papers/dbas16_br/output/alphas.rds") |> 
  tibble::enframe() |> 
  tidyr::unnest_wider(value) |> 
  dplyr::transmute(alpha = paste0(rd(est, 3), " [", rd(ci.lower, 3), ", ", rd(ci.upper, 3), "]"))

covmat <- cov2cor(lavInspect(fit_mlm_mi, what = "est")$psi)
covmat[upper.tri(covmat, diag = TRUE)] <- NA

covmat_t <- t(corrr::fashion(covmat, decimals = 3))[,-1]
rownames(covmat_t) <- c("1. Consequências", "2. Preocupação/Desesperança", "3. Expectativas", "4. Medicação")
colnames(covmat_t) <- c("2", "3", "4")

cor_df <- tibble::as_tibble(covmat_t, rownames="factor") |> 
  cbind(omegas[-5,], alphas[-5,])
```

```{r network-model}

network_df <- dbas |> 
  dplyr::mutate(consequences = dbas16_5 + dbas16_7 + dbas16_9 + dbas16_12 + dbas16_16,
                worry = dbas16_3 + dbas16_4 + dbas16_8 + dbas16_10 + dbas16_11 + dbas16_14,
                expectations = dbas16_1 + dbas16_2,
                medication = dbas16_6 + dbas16_13 + dbas16_15) |> 
  dplyr::select(consequences:medication, hads_depression, hads_anxiety, isi_total)

network_model <- estimateNetwork(network_df, default = "EBICglasso", weighted = TRUE)

```


# Introdução

Pensamentos com tom negativo sobre o sono são reforçadores conhecidos a insônia. Uma ferramenta específica para avaliar as cognições relacionadas ao sono é a *Dysfunctional Beliefs and Attitudes about Sleep Scale* (DBAS-16) - que mede a força de concordância com crenças e comportamentos mal-adaptativos sobre o sono. Embora essa escala tenha sido submetida a análise psicométrica, é necessário testar a validade com uma amostra de falantes de português do Brasil para obter resultados válidos, confiáveis e reprodutíveis com tal população.

## Objetivos

Este projeto tem como objetivo (a) desenvolver uma tradução em português brasileiro da Escala de Crenças e Atitudes Disfuncionais sobre o Sono (CADS-16), (b) examinar sua estrutura fatorial e (c) examinar sua validade de construto.

# Método

A DBAS-16 foi traduzida para o Português por três tradutores independentes. As traduções foram sintetizadas em uma versão única por um comitê composto por psicólogos profissionais no tratamento da insônia. Um estudo piloto com 15 participantes das cinco regiões do Brasil demonstrou que a população-alvo compreendeu satisfatoriamente o conteúdo da escala.

Os dados foram coletados a partir de pesquisas respondidas por 1397 adultos com idades entre 18 e 59 anos ($M_{idade}$  = 38.4 $\pm$ 9.7), dos quais 1130 eram mulheres e 1062 relataram sintomas de insônia. Os participantes completaram questionários de auto-relato on-line, incluindo o Índice de Gravidade da Insônia (IGI), a Escala Hospitalar de Ansiedade e Depressão (EHAD) e a Escala de Crenças e Atitudes Disfuncionais sobre o Sono (CADS-16).

O plano de análise inclui avaliações de: (i) estrutura fatorial com Análises Fatoriais Confirmatórias, (ii) invariância de medida entre grupos (bons e maus dormidores) e longitudinal em um período de 14 dias, (iii) estrutura interna ($\alpha$ e $\omega_h$), e (iv) validade convergente por meio de uma análise de redes entre a CADS-16 e as escalas auxiliares.

# Resultados

A estrutura de quatro fatores foi reproduzida satisfatoriamente na amostra coletada, apresentando índices de ajuste adequados após o acréscimo de correlações entre os resíduos de dois pares de itens:  $\chi^2$(96, *N* = 1386) = 663.13, RMSEA = .077 90% CI [.072, .083], CFI = .928, SRMR = .059.

A análise de invariância entre os grupos não indicou suporte para a invariância *métrica*, sugerindo que a relação entre os itens e a variável latente é diferente entre bons e maus dormidores. Por outro lado, a escala apresentou invariância da estrutura fatorial, das cargas dos itens e das médias, entre a primeira administração e outra realizada após 14 dias.

```{r cons-tbl}
cor_df |> 
  knitr::kable(
    caption = "Índices de correlação e confiabilidade dos fatores da CADS-16.", 
     col.names = c("Fator",
                   "2", "3", "4",
                   "$\\alpha$",
                   "$\\omega_{h}$"),
    align = "lccccc",
    table.attr = "style='width:100%;'"
  ) |> 
  row_spec(1:nrow(cor_df), extra_css = "line-height: 0.2") |> 
  column_spec(1:ncol(cor_df), #extra_css ="column-gap: 0"
              )
```

```{r graph, fig.width=6, fig.height=8, dpi=300, out.width="100%", fig.cap = "Representação gráfica do modelo fatorial da CADS-16. Nota: MED-Medicação, PRC-Preocupação/Desesperança, CON-Consequências, EXP-Expectativas."}
semPaths(fit_mlm_mi, residuals=FALSE,sizeMan=7, rotation =2, groups = "latents", 
         color=wesanderson::wes_palette("GrandBudapest2", n=4),
         posCol=c("skyblue4"),"std", edge.label.cex = 1.2,  curvePivot = TRUE)
```

```{r network-model-plot, fig.cap = "Representação gráfica do modelo de rede da CADS-16 com medidas de ansiedade, depressão e insônia. Nota: MED-Medicação, PRC-Preocupação/Desesperança, CON-Consequências, EXP-Expectativas, Ins-Insônia, Dep-Depressão, Ans-Ansiedade.", fig.width=6, fig.height=4, dpi=300, out.width="100%"}
labels <- c("CON", "PRC", "EXP", "MED", "Dep", "Ans", "Ins")
groups <- c(rep("CADS", 4), rep("HADS", 2), "IGI")

qgraph::qgraph(network_model$graph, layout = "spring",
     label.cex=1.2, label.scale=F, theme = "colorblind",
     labels = labels, groups = groups,
     #nodeNames = items, groups = factors,
     legend.mode="style2", legend.cex=.22,
     vsize = 12, esize = 15, details = F, color=wesanderson::wes_palette("Moonrise3", n=3),
     posCol = "#4169E1", negCol = "#DC143C",
     #layoutOffset = c(-.2,0),
     legend = FALSE, edge.labels=TRUE
     )
```
# Conclusão 

Os resultados deste estudo demonstraram que a CADS-16 é um instrumento confiável para avaliação de crenças e atitudes disfuncionais sobre o sono, com propriedades psicométricas aceitáveis com uma amostra brasileira, podendo ser incorporada tanto em contextos clínicos quanto de pesquisa. No entanto, é preciso cautela na interpretação dos resultados, se utilizada para comparar bons e maus dormidores.

<span style="text-align: left;">
Escala completa disponível em [https://osf.io/e57z4](https://osf.io/e57z4).
</span>

