---
title: "Dysfunctional beliefs and psychological flexibility interplay in insomnia severity reports from a multi-centric Brazilian sample"
subtitle: "XVIII Congresso Brasileiro de Sono 2021"
author: 
  - "Marwin M I B Carmo"
  - "Renatha El-Rafihi Ferreira, PhD"
date: "<img src ='img/fapesp-ipq.png' width = '30%'>"
output:
  xaringan::moon_reader:
    css: ["css/xaringan-themer.css", "css/custom.css"]
    nature:
      #titleSlideClass: ["right", "top", "custom.css"]
      slideNumberFormat: "%current%"
      highlightStyle: github
      highlightLines: true
      ratio: 16:9
      countIncrementalSlides: true
---

```{r setup, include=FALSE}
options(htmltools.dir.version = FALSE)
knitr::opts_chunk$set(
  fig.width=9, fig.height=3.5, fig.retina=3,
  out.width = "100%",
  cache = FALSE,
  echo = TRUE,
  message = FALSE, 
  warning = FALSE,
  hiline = TRUE
)
```

```{r xaringan-themer, include=FALSE, warning=FALSE}
library(xaringanthemer)
library(xaringanExtra)
style_duo_accent(
  title_slide_background_color ="#FFFFFF",
  title_slide_text_color = "#024F84",
  primary_color = "#024F84",
  secondary_color = "#FF961C",
  inverse_header_color = "#FFFFFF"
)
```

```{r xaringan-logo, echo=FALSE}
xaringanExtra::use_logo(
  image_url = c("img/fapesp-ipq.png"),
  width = "365px",
  height = "79px",
  position = css_position(top = "1em", right = "1em"),
  exclude_class = c("my-title", "inverse", "hide_logo")
)
```

## Introduction

Dolor imperdiet nostra sapien scelerisque praesent curae metus facilisis dignissim tortor. 
Lacinia neque mollis nascetur neque urna velit bibendum. 
Himenaeos suspendisse leo varius mus risus sagittis aliquet venenatis duis nec.

- Dolor cubilia nostra nunc sodales

- Consectetur aliquet mauris blandit

- Ipsum dis nec porttitor urna sed

---
name: methods

## Methods

Dolor imperdiet nostra sapien scelerisque praesent curae metus facilisis dignissim tortor. 
Lacinia neque mollis nascetur neque urna velit bibendum. 
Himenaeos suspendisse leo varius mus risus sagittis aliquet venenatis duis nec.

- Dolor cubilia nostra nunc sodales

- Consectetur aliquet mauris blandit

- Ipsum dis nec porttitor urna sed

---
class: center, middle

# Thanks!

Slides created via the R packages:

[**xaringan**](https://github.com/yihui/xaringan)<br>
[gadenbuie/xaringanthemer](https://github.com/gadenbuie/xaringanthemer)

The chakra comes from [remark.js](https://remarkjs.com), [**knitr**](http://yihui.name/knitr), and [R Markdown](https://rmarkdown.rstudio.com).
