---
title: "Análise dos dados para o congresso"
author: "Marwin Carmo"
date: "13/09/2021"
output: html_document
---

```{r setup, include=FALSE}
knitr::opts_chunk$set(echo = TRUE)
```

```{r packages, include=FALSE}
library(tidyverse)
library(car)
```


```{r database, include=FALSE}
dados <- readr::read_csv("G:/Documentos/ProjetosR/ASONO/act_insonia/dados/dados_preliminares_14-09.csv") %>% 
  dplyr::group_by(record_id) %>% 
  tidyr::fill(idade, .direction = "down") %>% 
  dplyr::ungroup() %>% 
  dplyr::mutate(sexo = ifelse(sexo == 1, "F", "M")) %>% 
  #dplyr::filter(!is.na(escala_breve_de_aceitao_do_sono_complete)) %>%
  dplyr::filter(dbas_16_versao_brasileira_complete == 2) %>% 
  dplyr::select(record_id, redcap_event_name, sexo, idade, igi_escore, ehad_depressao_escore,
                ehad_ansiedade_escore, aaq_score, dbas_score, contains("spaq_")) %>% 
  dplyr::filter(redcap_event_name == "elegibilidade_arm_1") %>% 
  # reverse score spaq
  dplyr::mutate(across(spaq_5:spaq_8, ~ 6 - .x)) %>% 
  dplyr::mutate(spaq_score = select(., spaq_1:spaq_8) %>% rowSums()) %>% 
  dplyr::select(-c(spaq_1:spaq_8))
```


## Proposta de modelo inicial

$$
IGI = \beta_0 + \beta_1Idade + \beta_2Sexo + \beta_3Ans + \beta_4Dep + \beta_5DBAS + \beta_6AAQ + \beta_7(DBAS \times AAQ) 
$$

# 1. Initial Exploratory Analyses


```{r eda1}
tibble::glimpse(dados)
```

## 1.2 Univariate Summaries

A curva parece aproximadamente normal, com uma leve assimetria para a esquerda.

```{r}
hist(dados$igi_escore)
psych::describe(dados)
```

A idade pode ser centralizada em 18 anos, pois é o valor mínimo

```{r center idade}
dados <- dados %>% 
  dplyr::mutate(idade = idade - 18)

```

Centralizando todas as variáveis em relação à média

```{r mean centering}

dados_c <- dados %>% 
  dplyr::mutate(across(idade:spaq_score, ~(.x - mean(.x, na.rm=TRUE)))) %>% 
  dplyr::mutate(sexo = ifelse(sexo == "F", .5,-.5),
                sexo = factor(sexo))

dados_scaled <- dados %>% 
  dplyr::mutate(across(idade:spaq_score, ~scale(.)))

dados_c
```


## 1.3 Bivariate Summaries

Exame das relação das variáveis contínuas. É preciso ficar atento a variáveis explanatórias muito correlacionadas pois pode haver uma grande sobreposição de sua contribuição.

```{r message=FALSE, warning=FALSE}
GGally::ggpairs(select(dados, -c(redcap_event_name, record_id, spaq_score)))
```

Correlação alta entre Ansiedade e Depressão (embora sejam variáveis de controle). Também entre AAQ e Depressão e Ansiedade.

```{r pairwise correlation}

dados_c %>% 
  select(-c(record_id, redcap_event_name,sexo)) %>% 
  corrr::correlate() %>% 
  corrr::shave() %>% 
  corrr::fashion()
#cor(dados_c[,!names(dados_c) %in% c("record_id", "redcap_event_name", "sexo")], #use="complete.obs")

```


```{r mod1}
mod1 <- lm(igi_escore ~ idade + sexo +ehad_ansiedade_escore + ehad_depressao_escore + dbas_score*aaq_score, data = dados_c)
par(mfrow=c(2,2))
plot(mod1)
par(mfrow=c(1,1))
```

### Assumptions check

1. The outcome/DV is a interval/ratio level data

2. The predictor variable is interval/ratio or categorical (with two levels)

3. All values of the outcome variable are independent (i.e., each score should come from a different participant)

4. The predictors have non-zero variance

5. The relationship between outcome and predictor is linear

6. The residuals should be normally distributed

7. There should be homoscedasticity (homogeneity of variance, but for the residuals)

8. Multicollinearity: predictor variables should not be too highly correlated


```{r assumptions, message=FALSE, warning=FALSE}
assumptions <- performance::check_model(mod1, check = c("vif", "qq", "normality", "linearity", "homogeneity"))

assumptions
```
```{r assumptions2}
performance::check_normality(mod1)
performance::check_heteroscedasticity(mod1)
performance::check_collinearity(mod1)
```
### Model summary

```{r mod summary}
s <- summary(mod1)
s
confint(mod1)
```


## 1.4 Bootstrapping

Bootstrap estimates

```{r bootstrap estimates}
bootreg <- dados_c %>% 
  rsample::bootstraps(1000) %>% 
  dplyr::pull(splits) %>% 
  purrr::map_dfr(~lm(igi_escore ~ idade + sexo +ehad_ansiedade_escore + ehad_depressao_escore + dbas_score*aaq_score, data = .) %>% 
  broom::tidy())

# Percentile 95% CI
bootreg %>% 
  dplyr::group_by(term) %>% 
  dplyr::summarise(low=quantile(estimate, .025),
            high=quantile(estimate, .975))
```


```{r plot boot term}
ggplot(bootreg, aes(estimate)) + 
  geom_histogram(bins = 10, color = "black", fill = "white") + 
  facet_wrap(~ term, scales="free")
```

```{r mod0 anova}
mod0 <- lm(igi_escore ~ idade + sexo + ehad_ansiedade_escore + ehad_depressao_escore + dbas_score +aaq_score, data = dados_c)
anova(mod0, mod1)
```

```{r}
performance::r2(mod1)
performance::r2(mod0)
```

```{r}
report::report(mod1)
```

